臺灣高雄地方法院民事判決
111年度雄國簡字第5號
原      告  龔政頤  
訴訟代理人  龔傳理  
            盧凱軍律師
被      告  高雄市政府交通局

法定代理人  張淑娟  
訴訟代理人  李志平  
            錢宜玲  
上列當事人間國家賠償事件，本院民國111年10月3日辯論終結，
判決如下：
    主  文
原告之訴駁回。
訴訟費用由原告負擔。
    事實及理由
一、原告主張：原告於民國108 年2 月1 日19時20分許駕駛車號
    0000-00號自小客車(下稱系爭車輛)，沿高雄市三民區熱河
    一街由西往東方向行駛，行至博愛一路與熱河一街口處，適
    訴外人陳惠菁騎乘機車，於博愛一路由南往北方向之待轉區
    起駛(下稱系爭待轉區)。詎因被告管理設置之系爭待轉區前
    緣已超出橫交道路路面邊緣，未依道路交通標誌標線號誌設
    置規則第191條規定設置，被告對系爭待轉區管理設置有欠
    缺，導致原告與陳惠菁發生交通事故，原告因此經109年度
    交簡字第516號刑事案件判處犯過失傷害罪，處有期徒刑2月
    ，如易科罰金，以新臺幣（下同）1,000元折算1日確定，原
    告因此繳納罰金60,000元(下稱系爭刑案)；復因此遭陳惠菁
    訴請損害賠償，經110年度簡字第57號民事事件裁判應給付
    陳惠菁186,801元及利息，是原告因此受有246,801元之損害
    (60,000元+186,801元)，應由被告賠償之。爰依國家賠償法
    第3條第1項提起本件訴訟。並聲明：被告應給付原告246,80
    1元及自起訴狀繕本送達翌日起至清償日止按週年利率百分
    之5 計算之利息。
二、被告則以：原告與陳惠菁發生事故時系爭待轉區之設置無欠
    缺，現系爭待轉區退縮係因中博陸橋拆除，分割島退縮隨同
    調整所致，交通事故之發生係原告過失駕駛行為導致，與系
    爭待轉區設置無因果關係。又原告提起本件訴訟已逾2年時
    效等詞置辯。並聲明：原告之訴駁回。
三、本院之判斷：
　㈠原告提起本件國家賠償訴訟已符合書面先行程序：
　　按依國家賠償法請求損害賠償時，應先以書面向賠償義務機
    關請求之。賠償義務機關對於前項請求，應即與請求權人協
    議。賠償義務機關拒絕賠償，或自提出請求之日起逾30日不
    開始協議，或自開始協議之日起逾60日協議不成立時，請求
    權人得提起損害賠償之訴。但已依行政訴訟法規定，附帶請
    求損害賠償者，就同一原因事實，不得更行起訴。國家賠償
    法第10條第1項、第2項前段、第11條第1項分別定有明文。
    可知依國家賠償法請求損害賠償時，應與賠償義務機關先行
    協議程序，協議不成立或逾30日不開始協議，即得提起損害
    賠償之訴。本件原告起訴前業以同一原因事實於111年4月21
    日向被告請求國家賠償，經被告在111年7月間拒絕賠償，有
    原告提出之國家賠償請求書、被告拒絕賠償理由書各1件在
    卷可稽（見本院卷第21頁、第141頁），是原告提起本件國
    家賠償之訴，與首揭規定程序相合。
　㈡系爭待轉區設置與交通事故發生無因果關係，原告請求無理
    由：
　　按公有公共設施因設置或管理有欠缺，致人民生命、身體或
    財產受損害者，國家應負損害賠償責任；依第3 條第1 項請
    求損害賠償者，以該公共設施之設置或管理機關為賠償義務
    機關，國家賠償法第3條第1 項、第9 條第2 項分別定有明
    文。次按待轉區標線前緣以不超出橫交道路路面邊緣為原則
    ，道路交通標誌標線標號誌設置規則第191條第3項定有明文
    。原告主張被告設置系爭待轉區有欠缺致其受損害，為被告
    否認。經查：
  ⒈原告提出之GOOGLE108年12月街景圖，可見系爭待轉區位於博
    愛一路斑馬線北側及熱河一街斑馬線西側( 見本院卷第51頁
    )，與被告提出之108年空照圖位置相同( 見本院卷第93頁)
    。自空照圖可見系爭待轉區與熱河一街斑馬線，及右側之黃
    色網狀線平行，系爭待轉區前緣並位在上開斑馬線及黃色網
    狀線平行範圍內，足徵系爭待轉區前緣確有超出路面邊緣。
　⒉原告雖主張交通事故係因系爭待轉區設置欠缺所致，惟由原
    告駕駛之系爭車輛上之行車紀錄器可見19：52：37系爭車輛
    沿熱河二街快車道由西向東行駛至博愛一路口，路口號誌為
    綠燈。19：52：38轉為黃燈，前方自小客車已超越停止線打
    左轉燈。19：52：40系爭車輛超越停止線向右偏駛，越過前
    方左轉之自小客車。19：52：45博愛一路之號誌轉為綠燈，
    此時系爭車輛行駛至博愛一路車道中央，尚未通過並繼續行
    駛向左偏，行駛至待轉區前方時，陳惠菁騎乘機車起駛駛出
    待轉區與系爭車輛發生碰撞，碰撞處非待轉區內等節，有行
    車紀錄器光碟為證( 見系爭刑案他卷證物袋)，並為兩造所
    不爭執。足徵碰撞點非在系爭待轉區內，而係原告於黃燈進
    入路口時疏未注意車前狀況，陳惠菁起駛未注意來車所致，
    此有高雄市政府交通局行車事故鑑定委員會鑑定意見書、覆
    議意見書可考( 見系爭刑案交簡上卷第53、54、71、72頁)
    。原告非因行駛在系爭待轉區上發生交通事故，難謂交通事
    故發生係系爭待轉區設置欠缺所致。原告主張其因此受有損
    害，要無理由。
  ㈢原告請求已罹於2年請求權時效：
　  又按賠償請求權，自請求權人知有損害時起，因2年間不行
    使而消滅，國家賠償法第8條第1項定有明文。消滅時效，自
    請求權可行使時起算所謂知有損害，即知悉受有何項損害而
    言，至對於損害額則無認識之必要，故以後損害額變更而於
    請求權消滅時效之進行並無影響；另關於侵權行為損害賠償
    請求權之消滅時效，應以請求權人實際知悉損害及賠償義務
    人時起算，非以知悉賠償義務人因侵權行為所構成之犯罪行
    為經檢察官起訴，或法院判決有罪為準(最高法院97年度台
    上字第1720號裁判意旨可參照)。被告就原告本件請求為時
    效抗辯，為原告所否認，並主張係系爭刑案確定後在110年7
    月因系爭待轉區退縮才察覺設置有瑕疵( 見本院卷第162頁)
    。然交通事故發生即108年2月1日客觀上已可覺知系爭待轉
    區前緣超出路面邊，亦可知悉將有刑事及民事責任等，原告
    遲至111年4月21日始請求被告賠償，顯已逾2年消滅時效。
    是縱認原告所指為真，原告就本件之請求亦已逾上開所定之
    消滅時效，被告為時效抗辯，自屬有據。
四、從而，原告依國家賠償法第3條第1項規定，請求被告給付24
    6,801元及自起訴狀繕本送達翌日起至清償日止按週年利率
    百分之5 計算之利息，為無理由，應予駁回。
五、至兩造其餘之攻擊防禦方法及未經援用之證據，經本院斟酌
    後，認為均不足以影響本判決之結果，自無逐一詳予論駁之
    必要，併此敘明。
六、據上論結，原告之訴無理由，依民事訴訟法第78條，判決如
    主文。
中　　華　　民　　國　　111 　年　10 　　月　　17　　日
                  高雄簡易庭　法　　　官  楊詠惠
以上正本係照原本作成。
如不服本判決，應於送達後20日內，向本院提出上訴狀並表明上
訴理由，如於本判決宣示後送達前提起上訴者，應於判決送達後
20日內補提上訴理由書（須附繕本）。
中　　華　　民　　國　　111 　年　　10　　月　　17　　日
      　　　　　　　　　　　　書　記　官  蔡佩珊